【裁判字號】    99,上易,888
【裁判日期】    990917
【裁判案由】    詐欺
【裁判全文】
臺灣高等法院高雄分院刑事判決         99年度上易字第888號
上  訴  人
即  被  告  甲○○
上列上訴人因詐欺案件，不服臺灣高雄地方法院99年度易字第10
32號中華民國99年8 月6 日第一審判決（起訴案號：臺灣高雄地
方法院檢察署99年度偵字第3027號），提起上訴，本院判決如下
：
     主  文
上訴駁回。
     理  由
一、按不服地方法院之第一審判決而上訴者，須提出上訴書狀，
    並應敘述具體理由，上訴書狀未敘述上訴理由者，應於上訴
    期間屆滿後20日內補提理由書於原審法院。逾期未補提者，
    原審法院應定期間先命補正。但上訴書狀已敘述理由，惟所
    敘述者非屬具體理由，則屬不符上訴之法定程式，由第二審
    法院以其上訴不合法律上程式，判決駁回，不生定期命補正
    之問題，刑事訴訟法第350 條第1 項、第361 條、第362 條
    、第367 條定有明文。
二、再所稱具體理由，係指須就不服之判決為具體之指摘而言，
    如僅泛稱原判決認事用法不當或採證違法、判決不公等，均
    非具體理由（法院辦理刑事訴訟案件應行注意事項第162 點
    參照）。復按「所謂具體理由，必係依據卷內既有訴訟資料
    或提出新事證，指摘或表明第一審判決有何採證、認事、用
    法或量刑等足以影響判決本旨之不當或違法，而構成應予撤
    銷之具體事由，始克當之（例如：依憑證據法則具體指出所
    採證據何以不具證據能力，或依憑卷證資料，明確指出所為
    證據證明力之判斷如何違背經驗、論理法則）；倘僅泛言原
    判決認定事實錯誤、違背法令、量刑失之過重或輕縱，而未
    依上揭意旨指出具體事由，或形式上雖已指出具體事由，然
    該事由縱使屬實，亦不足以認為原判決有何不當或違法者（
    例如：對不具有調查必要性之證據，法院未依聲請調查亦未
    說明理由，或援用證據不當，但除去該證據仍應為同一事實
    之認定），皆難謂係具體理由，俾與第二審上訴制度旨在請
    求第二審法院撤銷、變更第一審不當或違法之判決，以實現
    個案救濟之立法目的相契合，並節制濫行上訴」（最高法院
    97 年 度台上字第892 號判決意旨參照）。是如上訴理由書
    狀並未依據卷內訴訟資料，具體指摘原判決認事用法有何違
    法或不當之情形，即屬上訴未敘述具體理由。又上訴書狀未
    敘述具體理由者，其上訴即屬於刑事訴訟法第362 條前段所
    定「上訴不合法律上之程式」之情形，第二審法院自應依同
    法第367 條之規定，以判決駁回之。
三、上訴人即被告甲○○因犯刑法第30條第1 項、同法第339 條
    第1 項之幫助詐欺取財罪，經原審判決有期徒刑3 月，如易
    科罰金以新台幣1 千元折算1 日在案。被告不服提起上訴，
    略以：難道被害人陳吳文卿不認得自己的女兒，別人佯稱
    就信嗎？自己女兒帳戶就不該查清楚？就不必確認？難道
    是故意把錢匯進去的？既然被告已自白犯罪認罪，那是否
    可給我一次機會，予以緩刑、勞役，而非關或非罰錢不可，
    請求從輕發落。我認為陳吳文卿不是受害者，女兒是她的
    ，要錢說一聲，需要大費周章把錢匯到一個不確認的帳戶嗎
    ？我是有錯，也不致要坐牢或罰錢，我是出了車禍無計可
    施了行為才偏差，賠誰那麼多錢？有需要的話和陳吳文卿當
    面對質也無所謂，我倒想問問她是否連自己女兒是誰也都不
    清楚要別人佯稱才行，說到處罰，從98年11月12日被警示帳
    戶到現在，就算犯錯我也得報應了，請庭上給我緩刑機會吧
    ！我承認只是猜測，說不定原告陳吳文卿自己是詐騙集團
    ，要不然哪有人連自己女兒都要別人佯稱的云云，為此提起
    上訴。
四、按關於刑之量定及緩刑之宣告，係實體法上賦予法院得為自
    由裁量之事項，倘其未有逾越法律所規定之範圍，或濫用其
    權限，即不得任意指摘為違法（最高法院75年台上字第7033
    號判例意旨參照）。且在同一犯罪事實與情節，如別無其他
    加重或減輕之原因，下級審量定之刑，亦無過重或失輕之不
    當情形，則上級審法院對下級審法院之職權行使，原則上應
    予尊重（最高法院85年度台上字第2446號判決意旨參考）。
五、有關被告上訴量刑部分，業已審酌當今詐騙集團手法不斷翻
    新，行徑猖獗，惟為避免追查，均以收購人頭帳戶以達其詐
    取財物之手法，嚴重危害人與人間互信基礎及社會安寧秩序
    ，而被告竟將其上開高雄銀行帳戶存摺、提款卡、密碼等物
    交付予詐騙集團，使該詐騙集團成員藉此方式輕易於詐騙後
    取得財物，致檢警機關難以追緝，助長詐騙之犯罪風氣，且
    因而致被害人陳吳文卿受騙而受有如犯罪事實所示之財產損
    失，行為殊不可取。及其犯後能坦承犯行，犯後態度良好，
    並考量其犯罪之動機、目的、手段、所生危害、智識程度、
    生活狀況等一切情狀，量處有期徒刑3 月，並諭知易科罰金
    ，以新台幣1 千元折算1 日，以資懲儆。而未宣告緩刑，已
    詳敘其所憑從輕量刑之依據。從形式上觀察，原判決並無認
    定事實錯誤、量刑瑕疵或違背法令之情形；亦無判決不當、
    違法之情形存在或判決不當、違法情形足以構成撤銷原判決
    之理由，被告所執上情及其他上訴理由，與未敘具體理由無
    異，均不符合上訴之法定要件。
六、綜上所述，本院審酌上情，認原審依被告之自白，並斟酌全
    辯論意旨及調查證據之結果，予以論罪科刑，於判決內已具
    體說明論科之理由，及其憑以認定之證據，客觀上並無何違
    法或不當之處，量刑業已從輕。被告上訴意旨所陳，經核並
    未依據卷內既有訴訟資料，具體指出或表明原判決有何採證
    、認事、用法等足以影響判決本旨之不當或違法之理由，僅
    係對原判決已說明論斷之事項，徒憑己意再為爭執，並未具
    體指摘原判決有如何採證、認事、用法等違反經驗法則之不
    當或違法，而足以影響判決本旨，應認未符合具體理由之要
    件，揆諸前揭說明，其上訴亦不合法律上之程式。
七、爰依刑事訴訟法第367 條前段、第372 條，不經言詞辯論，
    逕為判決如主文。
中    華    民    國    99    年    9     月    17    日
                 刑事第九庭     審判長法  官  莊秋桃
                                      法  官  孫啟強
                                      法  官  田平安
以上正本與原本無異。
本件不得上訴。
中    華    民    國    99    年    9     月    17    日
                                  書  記  官  馬蕙梅

司法院資訊處製作；財團法人民間司法改革基金會備份。
